最高法院刑事判決　　　　　　　　　 111年度台上字第3112號
上　訴　人　范智能



選任辯護人　顏　寧律師
　　　　　　房佑璟律師
上列上訴人因違反毒品危害防制條例案件，不服臺灣高等法院中
華民國111年3月3日第二審判決（110年度上訴字第3069號，起訴
案號：臺灣新北地方檢察署110 年度偵字第1606號），提起上訴
，本院判決如下：
    主  文
上訴駁回。
    理  由
一、按刑事訴訟法第377 條規定，上訴於第三審法院，非以判決
    違背法令為理由，不得為之。是提起第三審上訴，應以原判
    決違背法令為理由，係屬法定要件。如果上訴理由書狀並未
    依據卷內訴訟資料，具體指摘原判決不適用何種法則或如何
    適用不當，或所指摘原判決違法情事，顯與法律規定得為第
    三審上訴理由之違法情形，不相適合時，均應認其上訴為違
    背法律上之程式，予以駁回。
二、本件上訴人范智能上訴意旨略稱：
(一)其販賣毒品，並不具營利意圖，且係基於幫助購毒者即證人
    張育瑞取得供其施用之目的，出面向證人陳鏈淙代購毒品後
    交付張育瑞，且毒品價金原為新臺幣（下同）6萬8,000元，
    張育瑞僅給付3萬7,000元，其明顯虧損3萬1,000元，應論其
    犯幫助施用毒品罪。原判決以「苟無利可圖，衡情絕無平白
    甘冒被嚴查重罰高度風險之理」為由，無具體事證，即為其
    具有營利意圖之認定，有判決理由不備及理由矛盾之違法。
(二)陳鏈淙係販賣毒品予張育瑞之人，原審未傳喚陳鏈淙到庭詰
    問，以釐清其與張育瑞、陳鏈淙之3 人間關係，且以證人潘
    建寧與張育瑞間之通訊軟體LINE訊息對話（下稱LINE對話）
    為證據，又未傳訊潘建寧到庭詰問，顯未踐行合法之證據調
    查程序，有應調查之證據而未予調查之違法。
(三)張育瑞於偵查及第一審之證述，前後不一之瑕疵，原判決不
    採該第一審之證述，並未說明其理由，且以該偵查中之證述
    為其依據，無其他補強證據，遽認其有營利意圖為販賣毒品
    ，有違反證據法則。
(四)潘建寧之證述無法證明其本件毒品交易具有營利之意圖，且
    潘建寧與張育瑞間之LINE對話，可證明其本件確係為幫助張
    育瑞施用毒品，原判決據以認定其有營利販賣之意圖，有判
    決理由矛盾之違法。
(五)潘建寧並未參與本件毒品交易過程，並不清楚實際情形，原
    判決未說明潘建寧證言何以較可信之理由，即依其證言而否
    定張育瑞之第一審證述，有理由不備之違法。
(六)張育瑞自承有再加入葡萄糖稀釋，海洛因重量不足也是張育
    瑞單方所陳述，亦未提供相關磅秤以供憑據，原審未傳喚張
    育瑞到庭詰問關於數量、重量之疑，以釐清原判決認定之數
    量差異，遽為判決，有應調查證據而未予調查之違法。
三、惟查：原判決撤銷第一審之科刑判決，改判論處上訴人販賣
    第一級毒品罪刑及沒收等，已詳敘認定犯罪事實所憑證據及
    理由。並對如何認定：綜合上訴人之部分供述、張育瑞之偵
    查證述、潘建寧及陳鏈淙之警詢陳述、上訴人與張育瑞、潘
    建寧、「億錡」間及潘建寧與張育瑞間之LINE對話截圖、臺
    幣轉帳交易成功手機截圖等暨卷內其他相關資料，足認上訴
    人有販賣第一級毒品之犯意與犯行；上訴人有販賣毒品以營
    利之意圖；上訴人非基於幫助施用毒品之犯意而為本件犯行
    ；上訴人否認販賣毒品之辯解，不可採；皆依卷內資料予以
    指駁及說明。
四、
(一)聯絡毒品買賣、交付毒品、收取毒品買賣價金等行為，均屬
    販賣毒品罪構成要件事實之部分行為，是就約定毒品買賣之
    時間、地點、金額、數量之磋商，及毒品之實際交付、收取
    現款，均係構成販賣毒品罪之重要核心行為。又毒品交易並
    不以現貨買賣為常態，毒品交易買賣之上、下手間，基於規
    避查緝風險、節約存貨成本等不同考量，販毒者與買方議妥
    交易，始向上手取得毒品以交付買方，再收取價金，不論該
    次交易係起因於賣方主動兜售或買方主動洽購，販毒者既有
    營利意圖，非可與無營利意圖，而單純為便利施用之人而代
    為購買毒品、合資購買或無償轉讓等情形等同視之。且毒品
    危害防制條例第4 條規定之販賣毒品罪，係以行為人意圖營
    利而販入或賣出毒品為其要件，其實際上是否因而獲利，以
    及所獲之利益究竟是來自販入、賣出價差或毒品數量之折扣
    ，均非所問。
(二)原判決依上訴人、張育瑞、潘建寧之陳述，說明：本件毒品
    海洛因之交易，其買賣之時間、地點、金額、數量之磋商，
    係由上訴人與張育瑞洽談，再由上訴人為海洛因之交付及買
    賣價金之收取；上訴人與張育瑞無至密親誼關係，其若非有
    利可圖，應無平白為張育瑞奔走、交付海洛因之可能，況上
    訴人於交付海洛因後，因價金與張育瑞起爭孰，乃以LINE向
    張育瑞傳送「希望你今天能把錢給我，說真的賺的都是你的
    本事，我拿我該拿的，大家兄弟才長久，請體諒我講這些話
    ，畢竟我已經為此耗了一天」等語，因認上訴人係基於營利
    意圖而為販賣海洛因，與單純為便利張育瑞施用而代為購買
    毒品之情形不同，應該當販賣第一級毒品罪之構成要件。並
    無不合。
五、同一證人前後證述情節彼此不能相容，事實審法院自可本於
    經驗法則、論理法則及調查所得的其他各項證據心證，為合
    理的判斷、取捨，採信其部分證言時，自已排除其他不相容
    部分之證詞，此為法院取捨證據法理之當然結果。原判決認
    定上訴人之犯行所憑依據，除張育瑞之上開證詞外，尚有前
    開所列上訴人坦認之部分供述及其與張育瑞、潘建寧、「億
    錡」間及潘建寧與張育瑞間之LINE對話截圖等證據，為張育
    瑞偵查中證述之補強佐證，顯非以張育瑞偵查中之證述為認
    定上訴人有營利意圖之單一證據。又原判決亦已說明張育瑞
    偵查中之證述，就其與上訴人間，就購買時間、地點、金額
    、數量之磋商，係由上訴人與其為洽談，再由上訴人為海洛
    因之交付及向其收取買賣價金等情詳細描述，佐以上開其他
    補強證據，認定上訴人所為係有對價之營利販賣毒品犯行，
    因認張育瑞於第一審不相容之陳述為不可採，係屬原審取捨
    證據之結果。並無違法。
六、原判決依前開證據，認定上訴人之販賣毒品，係於張育瑞向
    其表示購買意思，且達成買賣價金、數量之合意後，始聯繫
    陳鏈淙，向其取得海洛因後，再交付予張育瑞，上訴人嗣與
    張育瑞間發生毒品之品質、重量爭執，僅向張育瑞收取原價
    金之部分等事實，既臻明確；而依卷內原審準備程序及審判
    筆錄之記載，上訴人及其辯護人於原審均未聲請傳喚陳鏈淙
    、潘建寧、張育瑞到庭詰問；原判決認無調查之必要，而未
    傳喚陳鏈淙、潘建寧、張育瑞到庭作證，無應調查之證據而
    未予調查之違法。
七、原判決從形式上觀察，並無違背法令之處。上訴意旨置原判
    決之論述於不顧，徒以自己之說詞，而為事實上之爭辯，並
    對原審裁量之職權行使及於判決無影響之事項，任意指摘，
    與首述法定上訴要件不符。其上訴違背法律上之程式，應予
    駁回。
據上論結，應依刑事訴訟法第395條前段，判決如主文。
中    華    民    國    111   年    8     月    10    日
                  刑事第六庭審判長法  官  李  英  勇  
                                  法  官  楊  智  勝  
                                  法  官  吳  冠  霆  
                                  法  官  邱  忠  義  
                                  法  官  洪  兆  隆  
本件正本證明與原本無異
                                  書記官
中    華    民    國    111   年    8     月    15    日